臺灣士林地方法院刑事判決
111年度原交易字第3號
公  訴  人  臺灣士林地方檢察署檢察官
被      告  林來順


指定辯護人  吳志旭律師（義務辯護）
上列被告因過失傷害案件，經檢察官提起公訴(110年度偵緝字第
1375號)，本院判決如下：
    主  文
林來順犯過失傷害罪，處拘役拾伍日，如易科罰金，以新臺幣壹
仟元折算壹日。
    事  實
一、林來順於民國109年3月18日18時41分許，在新北市汐止區汐
    科路汐止火車站前，欲由西往東方向跨越汐科路，本應注意
    設有行人穿越道者，必須經由行人穿越道穿越，不得在其10
    0公尺內穿越道路，而依當時夜間有照明、柏油路面無缺陷
    、無障礙物、視距良好之情況，竟未注意及此，而在距行人
    穿越道不到100公尺處，貿然穿越馬路；適吳軍澄騎乘車牌
    號碼000-000號普通重型機車，沿同路段由南往北方向行經
    此處，亦疏未注意車前狀況並隨時採取必要之安全措施，見
    狀閃避不及，與林來順發生碰撞而人車倒地，因此受有下巴
    挫傷之傷害。事故後林來順在有偵查犯罪職務之警員到場處
    理時，向據報前來尚不知何人犯罪之員警自首承認肇事，接
    受裁判。
二、案經吳軍澄訴由新北市政府警察局汐止分局報告臺灣士林地
    方檢察署檢察官偵查起訴。
    理  由
壹、程序部分：
一、本判決所引用被告林來順以外之人於審判外之陳述，雖屬傳
    聞證據，然辯護人於本院準備程序中表示同意作為證據(見
    本院卷第108頁)，本院審酌上開證據資料作成時之情況，尚
    無違法不當及證明力明顯過低之瑕疵，亦認為以之作為證據
    應屬適當，爰依刑事訴訟法第159條之5第1項規定，認有證
    據能力。
二、本院引用之非供述證據部分，與本案待證事實間均具有關聯
    性，且無證據證明係公務員違背法定程序所取得，是依刑事
    訴訟法第158條之4反面解釋，自有證據能力。
三、按法院認為應科拘役、罰金或應諭知免刑或無罪之案件，被
    告經合法傳喚無正當理由不到庭者，得不待其陳述逕行判決
    ，刑事訴訟法第306條定有明文。被告雖經本院合法傳喚無
    正當理由不到庭，然因其被訴涉犯過失傷害罪，經本院認為
    應科拘役(詳後述)，依據前開規定，爰不待其陳述，逕為一
    造辯論判決。
貳、實體部分：
一、訊據被告矢口否認有何過失傷害犯行，辯稱：我站在馬路旁
    邊，是對方逆向衝出來、闖紅燈，我被撞了才被送醫，我當
    時是看到很安全才會過馬路云云；辯護意旨為其辯以：被告
    並非突然衝出，而是正常行走而且幾乎抵達道路對面，在本
    案有照明、無障礙物等情況下，告訴人吳軍澄若有依道路交
    通安全規則第124條第5項注意前方狀況，或有依道路交通安
    全規則第126條第1項暫停禮讓行人，都應該有足夠的時間閃
    避或者煞車，而不會發生本案車禍傷害結果，本案告訴人之
    傷勢係因告訴人未注意車前狀況，或未暫停禮讓行人所致，
    與被告未在行人穿越道位置穿越馬路之行為無相當因果關云
    云。經查：
（一）被告未在行人穿越道穿越馬路，並且在車道上與告訴人騎
      乘之車牌號碼000-000號普通重型機車相撞，致告訴人受
      有下巴挫傷之傷害的事實，除據告訴人於警詢、檢察事務
      官詢問中指述歷歷(見臺灣士林地方檢察署110年度偵字第
      4329號卷，下稱偵卷，第9至10頁、第29至31頁)外，復有
      本院111年9月7日審理中勘驗現場監視器錄影畫面之勘驗
      筆錄暨附件截圖(見本院卷第113至118頁)、道路交通事故
      現場圖2張(見偵卷第25至27頁)、道路交通事故調查報告
      表(一)、(二)(見偵卷第29至31頁)、新北市政府警察局道
      路交通事故談話紀錄表(見偵卷第35頁)、現場及車損照片
      14張(見偵卷第37至49頁)、汐止國泰綜合醫院診字第E-00
      0-000000號診斷證明書(見偵卷第15頁)在卷可稽，應堪認
      定。
（二）按行人穿越道路，若設有行人穿越道、人行天橋或人行地
      下道者，必須經由行人穿越道、人行天橋或人行地下道穿
      越，不得在其100公尺範圍內穿越道路，道路交通安全規
      則第134條第1款定有明文。本案中，對照卷附GOOGLE地圖
      、GOOGLE街景截圖(見臺灣士林地方檢察署110年度偵緝字
      第1375號卷第68至71頁)及本院前開勘驗現場監視器錄影
      畫面截圖（見本院卷第115至118頁）所示，被告係在距離
      最近之行人穿越道約51公尺處穿越馬路，已違反前開道路
      交通安全規則第134條第1款之規定；而依現場照片(見偵
      字卷第37至49頁)及道路交通事故調查告表(一)所示，案
      發當時夜間有照明、柏油路面無缺陷、無障礙物、視距良
      好，要無不能注意之情事，然被告仍疏未注意，貿然未經
      行人穿越道穿越道路，肇生本案事故，顯有違反前開道路
      交通安全規則之過失。被告雖辯稱自己站在路邊，告訴人
      當時是逆向闖紅燈云云，然此顯然與本院前開勘驗現場監
      視器畫面之結果不符，益顯被告畏罪情虛，自不足採。
（三）辯護意旨雖辯稱被告行為與本案事故發生無相當因果關係
      云云。然查，所謂相當因果關係，係指依經驗法則，綜合
      行為當時所存在之一切事實，為客觀之事後審查，認為在
      一般情形下，有此環境、有此行為之同一條件，均可發生
      同一之結果者，則該條件即為發生結果之相當條件，行為
      與結果即有相當之因果關係。反之，若在一般情形下，有
      此同一條件存在，而依客觀之審查，認為不必皆發生此結
      果者，則該條件與結果不相當，不過為偶然之事實而已，
      其行為與結果間即無相當因果關係（最高法院76年度台上
      字第192號判決先例要旨參照）。本案若被告並未穿越馬
      路，自不生告訴人與被告相撞及傷害之結果，是被告之行
      為與告訴人受傷結果間具有條件關係無疑；又衡諸常情，
      在有機車駕駛人行經之路段未經行人穿越道穿越馬路之同
      一條件下，加以事後客觀審查，均足以發生人車相撞、受
      傷之結果，本案復查無被告所為與告訴人傷害結果間有何
      其他原因關係介入，承上說明，被告行為與告訴人之傷害
      結果之間應具有相當因果關係無訛。至辯護意旨另辯稱告
      訴人若有注意車前狀況或者有禮讓行人，本案車禍就不會
      發生乙節，考量案發當時天色昏暗又下雨，用路人本需更
      長之反應時間及距離，始能應對道路上的突發情況，堪認
      被告所為已造成相當事故風險；且據前開本院勘驗筆錄所
      示：被告係於18：31：05時從畫面中出現，並且穿越馬路
      ，告訴人則於18：31：07自畫面左下方出現且與被告相撞
      （見本院卷第113頁），足見被告跨越馬路之行為甚為突
      然，且僅不到2秒及發生事故，依前開客觀情狀，實難以
      期待一般用路人均能在如此短暫之時間內有效反應或煞車
      閃避；而告訴人同有未注意車前狀況並且隨時採取必要措
      施之過失乙情，亦據告訴人於經被告提告過失傷害之另案
      中坦承不諱，且經檢察官起訴、判決（見本院卷第93至97
      頁），固堪認定，仍非本案事故發生之獨立原因，因認本
      案係由被告、告訴人之共同過失所致，縱告訴人與有過失
      ，亦無從解免被告本案過失之責。辯護意旨此部分所質，
      亦屬無據。
（四）綜上所述，被告所辯無非臨訟卸責之詞，不足採信，辯護
      意旨之主張，亦非可取，本案事證明確，被告犯行堪以認
      定，應予依法論罪科刑。　　
二、論罪科刑：
（一）核被告所為，係犯刑法第284條前段過失傷害罪。
（二）被告於肇事後，於職司偵查犯罪機關人員尚未發覺其過失
      傷害犯行前，即向到場處理之新北市政府警察局交通警察
      大隊員警歐進益自承為肇事者，有道路交通事故肇事人自
      首情形紀錄表存卷可考（見偵卷第53頁），依刑法第62條
      前段規定減輕其刑。
（三）爰以行為人之責任為基礎，並審酌被告貪圖一時方便，未
      遵守交通安全規則行經行人穿越道穿越馬路，以維自身以
      及其他用路人之生命、身體、財產安全，肇生本案事故，
      並致告訴人受有事實欄所載傷勢，實有不該；犯後始終矢
      口否認犯行，飾詞狡辯，於偵查、審理期間屢經合法傳喚
      未到庭，犯後態度難認良好；並考量本案被告與告訴人間
      之過失程度、所受傷害程度之比例；暨衡以被告於94年間
      有不能安全駕駛致交通危險罪之素行(見臺灣高等法院被
      告前案紀錄表)，及其自承之智識程度、家庭、生活、經
      濟狀況（見偵卷第11、63頁）等一切情狀，量處如主文所
      示之刑，並諭知易科罰金之折算標準。
（四）辯護意旨雖主張：被告為遊民，無力易科罰金，且告訴人
      於另案也已獲判緩刑為由，請求本案宣告被告緩刑等情。
      然本案被告於偵查、審判過程中均否認犯行，顯然未能理
      解自己任意穿越馬路的行為對於其他用路人所造成之危險
      ，且又屢次無正當理由未到庭，查無其悔意，難認經此偵
      、審程序可對其產生何種教化、警惕之效果，至告訴人於
      另案獲判緩刑、被告為無資力之遊民等節，均與宣告緩刑
      之判斷無直接相關，因認本案並無刑法第74條第1項所定
      所宣告之刑「暫不執行為適當」之情，辯護意旨前開主張
      ，亦屬無據。
據上論斷，應依刑事訴訟法第299條第1項前段、第306條，刑法
第284條前段、第41條第1項、第62條，刑法施行法第1條之1第1
項，判決如主文。
本案經檢察官張志明提起公訴，檢察官薛雯文到庭執行職務。
中　　華　　民　　國　　111 　年　　10　　月　　19　　日
                  刑事第四庭法  官  張毓軒
以上正本證明與原本無異。
如不服本判決應於收受送達後20日內向本院提出上訴書狀，並應
敘述具體理由。其未敘述上訴理由者，應於上訴期間屆滿後20日
內向本院補提理由書( 均須按他造當事人之人數附繕本) 「切勿
逕送上級法院」。
因疫情而遲誤不變期間，得向法院聲請回復原狀。
                            書記官  黃佩儀
中　　華　　民　　國　　111 　年　　10　　月　　19　　日
附錄本案論罪科刑法條：
刑法第284條前段
因過失傷害人者，處一年以下有期徒刑、拘役或十萬元以下罰金
；致重傷者，處三年以下有期徒刑、拘役或三十萬元以下罰金。